臺灣高雄地方法院刑事判決
110年度交易字第64號
公  訴  人  臺灣高雄地方檢察署檢察官
被      告  鄭晃平



上列被告因過失傷害案件，經檢察官提起公訴（110 年度偵字第
16372 號），本院判決如下：
    主  文
鄭晃平犯過失傷害罪，處有期徒刑貳月，如易科罰金，以新臺幣
壹仟元折算壹日。
    事  實
一、鄭晃平考領有重型機車駕駛執照，於民國110年5月20日8時
    許，騎乘車牌號碼000-000 號普通重型機車，沿高雄市前鎮
    區漁港路由東往西方向行駛，行至漁港路與和誠街口時，本
    應注意遵守燈光號誌之指示行車，而依當時天候晴、日間自
    然光線、柏油路面乾燥無缺陷、無障礙物、視距良好，並無
    不能注意之情事，竟疏於注意及此，貿然於前開路口闖越紅
    燈號誌而左轉進入和誠街，適有黃陽德騎乘車牌號碼000-00
    0 號普通重型機車、周峻瑋騎乘車牌號碼000-0000 號普通
    重型機車，均沿和誠街由南往北方向行駛，黃陽德見狀煞車
    不及，鄭晃平所騎乘之機車因而與黃陽德騎乘之機車發生碰
    撞，黃陽德乃倒地滑行，黃陽德所騎乘之機車再與周峻瑋騎
    乘之機車發生碰撞，致黃陽德受有左側遠端橈骨骨折、右側
    第六肋骨骨折等傷害。鄭晃平於肇事後，在偵查犯罪機關尚
    未知悉肇事人為何人時，主動向到場處理之員警坦承肇事，
    自首而願接受裁判。
二、案經黃陽德訴由高雄市政府警察局前鎮分局報告臺灣高雄地
　　方檢察署檢察官偵查起訴。
    理  由
一、證據能力：
    本判決所引用之證據資料（詳後引用之各項證據），其中係
    屬傳聞證據部分，縱無刑事訴訟法第159 條之1 至第159 條
    之4 或其他規定之傳聞證據例外情形，亦因被告鄭晃平於準
    備程序中同意有證據能力（院二卷第37頁），且被告、檢察
    官均未於言詞辯論終結前，就證據能力聲明異議，依刑事訴
    訟法第159 條之5 第2 項規定，視為同意作為證據使用；本
    院審酌卷內並無事證顯示各該陳述之作成時、地與週遭環境
    ，有何致令陳述內容虛偽、偏頗之狀況後，亦認為適當，依
    刑事訴訟法第159 條之5 之規定，為傳聞法則之例外，應有
    證據能力。
二、認定前述犯罪事實所憑之證據：
    訊據被告鄭晃平固坦承有過失傷害之犯行，惟辯稱：我有跟
    黃陽德發生擦撞，但是他並沒有倒地，是後面的年輕人（周
    峻瑋）撞到黃陽德，黃陽德才倒地的，我承認我有過失傷害
    ，但是我認為周峻瑋也必須要對車禍負責任云云（院一卷第
    57頁、院二卷第34頁）。經查：
  ㈠被告考領有重型機車駕駛執照，於110年5月20日8時許，騎乘
    車牌號碼000-000 號普通重型機車，沿高雄市前鎮區漁港路
    由東往西方向行駛，行至漁港路與和誠街口時，本應注意遵
    守燈光號誌之指示行車，而依當時天候晴、日間自然光線、
    柏油路面乾燥無缺陷、無障礙物、視距良好，並無不能注意
    之情事，竟疏於注意及此，貿然於前開路口闖越紅燈號誌而
    左轉進入和誠街，適有告訴人黃陽德騎乘車牌號碼000-000 
    號普通重型機車沿和誠街由南往北方向行駛至該路口，被告
    所騎乘之機車因而與告訴人騎乘之機車發生碰撞，致告訴人
    受有左側遠端橈骨骨折、右側第六肋骨骨折等傷害等情，為
    被告坦承在卷（院一卷第57頁、院二卷第34至35頁），核與
    告訴人指述相符（警卷第19至24頁），且有阮綜合醫療社團
    法人阮綜合醫院診斷證明書、車輛詳細資料報表、公路監理
    電子閘門、道路交通事故現場圖、被告之談話紀錄表、告訴
    人之談話紀錄表、證人周峻瑋之談話紀錄表、現場照片、個
    人戶籍資料查詢結果、道路交通事故調查報告表㈠㈡-1可佐（
    警卷第31頁、第35至39頁、第49至58頁、第63至73頁、院一
    卷第11頁、院二卷第61至64頁），足認被告自白與事實相符
    ，洵堪採為論罪科刑之依據。
  ㈡按汽車行駛至交岔路口，其行進、轉彎，應依下列規定：一
    、應遵守燈光號誌或交通指揮人員之指揮，道路交通安全規
    則第102條第1 項第1款定有明文。被告領有重型機車駕駛執
    照，對前述規定自應知悉，且依前述道路交通事故調查報告
    表㈠所載（院二卷第61頁），本案案發當時天候晴、日間自
    然光線、柏油路面乾燥、無缺陷、無障礙物、視距良好，客
    觀上並無不能注意之情事，竟疏未注意遵守燈光號誌之指示
    ，貿然闖越紅燈號誌而左轉致生本件車禍，顯有過失無訛。
  ㈢另告訴人確因本件交通事故受有前述傷害，有阮綜合醫療社
    團法人阮綜合醫院診斷證明書可憑（警卷第31頁），則告訴
    人之傷害結果與被告之駕車過失行為間，自具有相當因果關
    係。
  ㈣至被告雖辯稱，證人周峻瑋對本件車禍之發生亦有過失一節
    ，然查：
　1.被告於警詢中供稱：我於110年05月20日08時00分許，在高
    雄市前鎮區草衙里漁港路與和誠街口與黃陽德及周峻瑋發生
    交通事故，當時我騎乘機車188-CTN號沿漁港路路邊紅線處
    起步由北向南往和誠街方向行駛，黃陽德騎乘機車211-CEA
    號從和誠街南向北往德昌路方向行駛，我的機車的右前車頭
    有與黃陽德機車的右前車頭發生碰撞，黃陽德倒地後，再被
    他後方的周峻瑋騎乘之機車MMZ-9010號撞上等語（警卷第7
    頁）。
　2.而告訴人於警詢中證稱：當時我騎乘機車211-CEA號沿和誠
    街由南向北行駛要往德昌路直行時，鄭晃平騎乘機車188-CT
    N號沿漁港路紅燈左轉由北向南起步往和誠街行駛，至肇事
    地時，我的機車右前車頭與鄭晃平機車右前車頭發生碰撞，
    我倒地後我重機車持續滑行，我重機車左側車身再與周峻瑋
    所騎乘的機車MMZ-9010號前車頭發生碰撞等語（警卷第20頁
    ）。
　3.可知被告於警詢中係供稱，其與告訴人之機車碰撞後，告訴
    人倒地，告訴人再與證人周峻瑋之車輛發生碰撞。而依告訴
    人警詢所述，告訴人先與被告發生碰撞，之後告訴人倒地滑
    行，再與證人周峻瑋發生碰撞。足見被告及告訴人於警詢中
    ，對於車禍發生之過程、撞擊及倒地之順序，供述內容甚為
    一致，則告訴人係於「倒地後」，才與證人周峻瑋發生碰撞
    乙情，應堪認定。至被告事後改稱：我有跟黃陽德發生擦撞
    ，但是他並沒有倒地，是後面的年輕人（周峻瑋）撞到黃陽
    德，黃陽德才倒地的云云，不僅與其先前所述不符，亦與告
    訴人警詢所述歧異，顯非可採。
  4.又證人周峻瑋證稱：我騎乘機車MMZ-9010號沿和誠街南向北
    往德昌路方向行駛，黃陽德騎乘機車211-CEA號與我同方向
    行駛，當時黃陽德在我右側且與我距離約兩個車身時，我聽
    到碰撞聲後，隨即黃陽德的車輛就從我右側被衝撞過來，我
    閃避不及，我重機車前車頭大燈與黃陽德重機車左側車身發
    生碰撞，在我與告訴人發生碰撞之過程，我是正常騎的，就
    施力點而言，是告訴人來撞我，不是我去撞告訴人等語（警
    卷第14頁、院二卷第72頁、第73頁、第74頁）。
　5.本院審酌告訴人上開證稱，其與被告發生碰撞後，其倒地且
    機車持續滑行，而後與證人周峻瑋發生碰撞等情，顯見當告
    訴人倒地、持續滑行時，告訴人實已無法控制其力道。且從
    告訴人上開所述，可知當被告與告訴人發生碰撞後，該撞擊
    力道導致告訴人倒地、滑行，並持續至告訴人與證人周峻瑋
    發生碰撞後始停止，此情正與證人周峻瑋上開所述：隨即黃
    陽德的車輛就從我右側「被衝撞過來」、「就施力點而言，
    是告訴人來撞我，不是我去撞告訴人」等語相符，自難認為
    證人周峻瑋係「主動」撞擊告訴人。綜合上情，本院認為，
    證人周峻瑋既係於告訴人「倒地、滑行後」才與告訴人發生
    碰撞，已難認為證人周峻瑋與本件車禍之發生有相當因果關
    係存在，且針對告訴人與證人周峻瑋間之碰撞，依照卷內事
    證，亦難認為係證人周峻瑋「主動」撞擊告訴人，故被告辯
    稱：證人周峻瑋對本件車禍之發生亦有過失一節，自非可採
    。
　㈤綜上所述，本案事證明確，被告犯行堪以認定，應予依法論
    科。
三、論罪科刑：
　㈠核被告所為，係犯刑法第284 條前段之過失傷害罪。被告於
    肇事後，報案人或勤指中心轉來資料未報明肇事人姓名，處
    理人員到場處理時，被告在場，並當場承認為肇事人員乙情
    ，有自首情形紀錄表在卷可查（院二卷第65頁），經核合於
    自首之規定，爰依刑法第62條前段之規定，減輕其刑。
  ㈡本院審酌被告騎乘機車本應謹慎注意遵守交通規則，以維自
    身及其他參與道路交通者之安全，竟疏未注意前述規定，肇
    生車禍致告訴人受有前述傷害，所為誠屬不該，並兼衡被告
    自承其智識程度、工作、經濟狀況等節（因涉及個人隱私，
    故不予揭露，詳如院二卷第79 頁）、告訴人之傷勢、被告
    之犯後態度、刑法第57條之各款事由等一切情狀，量處如主
    文所示之刑，並諭知如主文所示之易科罰金折算標準，以資
    懲戒。
據上論斷，應依刑事訴訟法第299 條第1 項前段，判決如主文。
本案經檢察官張志杰提起公訴，檢察官李白松到庭執行職務。
中　　華　　民　　國　　111 　年　　3 　　月　　29　　日
                  刑事第十四庭  法　官  胡慧滿
以上正本證明與原本無異。
如不服本判決應於收受送達後20日內向本院提出上訴書狀，並應
敘述具體理由；如未敘述上訴理由者，應於上訴期間屆滿後20日
內向本院補提理由書（均須按他造當事人之人數附繕本）「切勿
逕送上級法院」。
中　　華　　民　　國　　111 　年　　3 　　月　　29　　日
　　　　　　　　　　　　　　　 書記官　陸艷娣　　　　　　
本件得於二十日內上訴。
附錄本案論罪科刑法條：
刑法第284 條
因過失傷害人者，處一年以下有期徒刑、拘役或十萬元以下罰金
；致重傷者，處三年以下有期徒刑、拘役或三十萬元以下罰金。